【裁判字號】    98,交聲,590
【裁判日期】    980624
【裁判案由】    違反道路交通管理處罰條例聲明異議
【裁判全文】
臺灣士林地方法院交通事件裁定         98年度交聲字第590號
原處分機關  臺北市交通事件裁決所
異  議  人
即受處分人  乙○○
上列異議人即受處分人因違反道路交通管理處罰條例案件，對於
臺北市交通事件裁決所於中華民國98年5 月4 日所為之北市裁罰
字第裁22-AEX853855號裁決書（原舉發單號：臺北市政府警察局
北市警交字第AEX853855 號），聲明異議，本院裁定如下：
    主  文
原處分撤銷。
乙○○不罰。
    理  由
一、按汽車駕駛人，駕駛汽車行經行人穿越道有行人穿越時，不
    暫停讓行人先行通過者，處新臺幣（下同）1,200 元以上
    3,600 以下罰鍰，道路交通管理處罰條例第44條第2 項定有
    明文。又汽車行經行人穿越道，遇有行人穿越時，無論有無
    交通指揮人員指揮或號誌指示，均應暫停讓行人先行通過，
    道路交通安全規則第103 條第2 項亦規定甚明。
二、原處分意旨略以：異議人即受處分人（下稱：異議人）乙○
    ○於民國98年3 月28日15時55分許，騎駛車牌號碼N6K-309
    號重型機車，行經臺北市○○路與成都路口時，因行經行人
    穿越道有行人穿越時，不暫停讓行人先行通過，經臺北市政
    府警察局交通警察大隊萬華分隊警員甲○○以異議人騎乘機
    車有違反道路交通管理處罰條例第44條第2 項之事實攔停後
    製單舉發，異議人收受舉發通知單後，於舉發通知單上所載
    之應到案日期前向原處分機關提出申訴，經原處分機關函請
    舉發機關調查結果，仍認異議人騎乘機車有上述違規事實，
    原處分機關乃於98年5 月4 日，依道路交通管理處罰條例第
    44條第2 項、違反道路交通管理事件統一裁罰基準表之規定
    ，裁處受處分人罰鍰1,200 元。
三、異議意旨略以：異議人當時騎駛機車在臺北市○○路上等紅
    燈，於行車號誌變為綠燈時即右轉成都路，卻遭員警攔下開
    單，告知其有未禮讓行人之違規。但事實上異議人是在中華
    路綠燈時，乘著行人穿越路口空檔間通過，無硬闖或快要撞
    到人之情況，是並無員警所指未禮讓行人之違規。異議人不
    服原裁處，為此聲明異議云云。
四、按道路交通安全規則第103 條第2 項係規定：汽車行經行人
    穿越道，「遇有行人穿越時」，應暫停讓行人先行通過。此
    外，道路交通管理處罰條例亦僅就「行近未設行車管制號誌
    之行人穿越道，不減速慢行」與「駕駛汽車行經行人穿越道
    『有行人穿越時』，不暫停讓行人先行通過」等行為設有處
    罰之規定（參同條例第44條），是如無其他證據證明其有上
    開「不減速慢行」或「『有行人穿越時』，不暫停讓行人先
    行通過」等情事，尚無從即以綠燈下右轉有行人穿越時的路
    口，有妨礙行人通行之虞，而爰引上開規定予以處罰。訊據
    異議人固坦承其於前揭時、地騎駛車號N6K-309 重型機車沿
    中華路北往南方向行駛，於中華路、成都路口停等紅燈，於
    中華路之三時相號誌變換為綠燈之際，旋右轉成都路等情，
    惟否認有何遇行人穿越時，未應暫停讓行人先行通過之違規
    事實，並以前揭情詞置辯。經查：
  (一)證人即舉發員警甲○○，已就其舉發時所見情形到庭結證稱
    ：「（問：當時舉發所見情形？）當時中華路北往南的方向
    的時向是行人號誌和行車號誌都是綠燈、同一時向。有一群
    行人在穿越中華路南北向的斑馬線。這路口的行人、行車號
    誌有一個行向是同一個時向，但行人號誌變紅燈時，中華路
    南往北還是綠燈，這時候右轉才不會衝突。異議人是在行人
    和行車號誌都是綠燈時就右轉成都路行駛。」「（問：中華
    路北往南是三時向，沒有右轉箭頭的綠燈？）是。」「（問
    ：有沒有標誌說要等到行人紅燈之後，車子才能右轉成都路
    ？）沒有。」等語明確，則異議人於前揭時地騎駛車號
    N6K-309 號重型機車右轉成都路，尚無違反號誌行駛之情事
    ，應先敘明。
  (二)又揆之道路交通安全規則第103 條第2 項規定文義，既以「
    有行人穿越時」為其要件，當以汽車（含機車）與行人於行
    人穿越道上發生路權衝突時，始介入規範，責難汽車駕駛人
    未禮讓行人先行之行為。異議人於前揭時地騎駛車號N6K-30
    9 號重型機車，於行車號誌變為綠燈時右轉成都路，當時雖
    已有行人開始由中華路、成都路口南方往北方行走行人穿越
    道，穿越馬路，惟因當時行人號誌剛轉為綠燈，該群行人尚
    未抵達異議人右轉位置，且因該路口較大，該群行人之位置
    距離異議人右轉處亦尚有相當距離，異議人係利用該群行人
    尚未到達中華路、成都路口北邊時的空檔右轉，也無具體哪
    位行人路權因異議人左轉行駛而受影響，亦無正在穿越馬路
    之行人反而必須禮讓異議人先行之情事，均據證人甲○○證
    述明確（參見本院98年6 月16日訊問筆錄第3 頁至第4 頁）
    ，亦堪認定。則異議人原沿中華路北往南方向行駛，於中華
    路號誌為綠燈時，右轉成都路，所為既未違反號誌規定，亦
    無侵犯正在穿越行人穿越道之行人路權，並無「駕駛汽車行
    經行人穿越道有行人穿越時，不暫停讓行人先行通過」之違
    規情事，堪予認定。
五、綜上所述，異議人既無行經行人穿越道有行人穿越時，不暫
    停讓行人先行通過之違規行為，從而，原處分機關依道路交
    通管理處罰條例第44條第2 項、違反道路交通管理事件統一
    裁罰基準及處理細則暨裁罰基準表之規定，裁處異議人罰鍰
    1,200 元，尚有未洽，本件異議為有理由，原處分應予撤銷
    ，並另為異議人不罰之諭知。
據上論斷，應依道路交通管理處罰條例第87條第2 項、道路交通
案件處理辦法第20條前段，裁定如主文。
中    華    民    國    98    年    6     月    24    日
                  交通法庭  法  官  許辰舟
以上正本證明與原本無異。
如不服本裁定應於裁定送達後5 日內向本院提出抗告狀。
                            書記官  李典育
中    華    民    國    98    年    6     月    24    日


司法院資訊處製作；財團法人民間司法改革基金會備份。
